【裁判字號】    97,交抗,275
【裁判日期】    970407
【裁判案由】    違反道路交通管理處罰條例
【裁判全文】
臺灣高等法院交通事件裁定             97年度交抗字第275號
抗  告  人
即受處分人  甲○○
上列抗告人即受處分人因違反道路交通管理處罰條例案件，不服
臺灣新竹地方法院中華民國九十七年二月十二日所為裁定（九十
六年度交聲字第一一號），提起抗告，本院裁定如下：
    主  文
原裁定撤銷，發回臺灣新竹地方法院。
    理  由
一、原裁定意旨略以：受處分人甲○○於民國九十五年十一月十
    日十七時一分許，駕駛車牌號碼ＧＡ－３８３７號自用小客
    車，行經新竹市○○路、東門街口時，有違規使用手持式行
    動電話進行通話之行為，經新竹市警察局交通隊警員陳宗元
    當場攔停，以受處分人有違反道路交通管理處罰條例第三十
    一條之一第一項所規定之事實掣單舉發，受處分人於應到案
    日期前提出申訴，經原處分機關函詢原舉發機關結果，認受
    處分人確有前開違規行為，乃依道路交通管理處罰條例第三
    十一條之一第一項規定，於九十五年十二月七日以竹監新四
    字第裁５１－Ｅ00000000號裁決書，裁處受處分人
    罰鍰新臺幣（下同）三千元。受處分人於九十五年十二月七
    日收受前揭裁決書後，於同年月二十一日聲明異議，嗣經原
    審於九十六年十月三十一日以九十六年度交聲字第一一號裁
    定駁回異議後，受處分人於九十六年十一月十三日受寄存送
    達，竟遲至九十六年十二月二十六日始將抗告狀遞送原審提
    起抗告，因認其抗告已逾抗告期間九十六年十一月二十八日
    （寄存十日加抗告期間五日），其抗告不合法律上之程式，
    且屬無從補正，而予以駁回。
二、抗告意旨略以：受處分人固設籍在新竹市○○路二五一巷十
    一號，但本人及親屬從未簽收異議駁回之裁定，而係於九十
    六年十二月二十一日始收到，旋於九十六年十二月二十六日
    將抗告狀遞送臺灣新竹地方法院，並無遲誤等語。
三、按受處分人或原處分機關對於地方法院或其分院交通法庭所
    為之裁定有不服者，得為抗告；抗告程序除準用刑事訴訟法
    有關規定外，並準用前章之規定，道路交通案件處理辦法第
    二十五條第一項、第二十六條前段分別定有明文。次按處理
    違反道路交通管理事件，有關文書送達之程序，準用行政程
    序法送達之規定，此亦為違反道路交通管理事件統一裁罰標
    準及處理細則第五條所定。而行政程序法中對於文書送達，
    於應受送達人之住居所、事務所或營業所為之，但在行政機
    關辦公處所或他處會晤應受送達人時，得於會晤處所為之；
    於應送達處所不獲會晤應受送達人時，得將文書付與有辨別
    事理能力之同居人、受僱人或應送達處所之接收郵件人員；
    又送達不能依前二條規定為之者，得將文書寄存送達地之地
    方自治或警察機關，並作送達通知書兩份，一份黏貼於應受
    送達人住居所、事務所、營業所或其就業處所門首，另一份
    交由鄰居轉交或置於該送達處所信箱或其他適當位置，以為
    送達。前項情形，由郵政機關為送達者，得將文書寄存於送
    達地之郵政機關；寄存機關自收受寄存文書之日起，應保存
    三個月，行政程序法第七十二條第一項、第七十三條第一項
    、第七十四條分別定有明文。另依刑事訴訟法第六十二條準
    用民事訴訟法第一三八條第二項規定，寄存送達自寄存之日
    起，經十日發生效力。是則有關裁判之送達，若受送達人業
    已陳報應受送達之處所，自應向該處所為之，否則不生合法
    送達之效力。
四、本院查：受處分人甲○○於九十五年十一月十日十七時一分
    許，駕駛車牌號碼ＧＡ－３８３７號自用小客車，行經新竹
    市○○路、東門街口時，有違規使用手持式行動電話進行通
    話之違規行為，經警攔停舉發，並經原處分機關依道路交通
    管理處罰條例第三十一條之一第一項規定，於九十五年十二
    月七日以竹監新四字第裁５１－Ｅ00000000號裁決
    書，裁處受處分人罰鍰三千元。受處分人於九十五年十二月
    七日收受前揭裁決書後，於同年月二十一日聲明異議，其異
    議狀上所陳報之住所為其設籍地「新竹市○○路二五一巷十
    一號」，此有異議狀一紙在卷可稽（見原審卷第五頁）。嗣
    臺灣新竹地方法院於九十六年五月二十二日下午三時三十分
    訊問時，受處分人當庭陳報其居所在「新竹市○○路一八三
    號七樓」（見原審卷第三十八頁），自應依該地址為送達。
    而原審於九十六年十月三十一日裁定後，逕向其設籍地「新
    竹市○○路二五一巷十一號」為送達，因未獲會晤，寄存在
    新竹市警察局第二分局東勢派出所（見原審卷第五十五頁）
    ，本院遍查卷證，原審並無向受處分人指定「居所」送達之
    資料，而前揭向戶籍地之寄存送達雖不適法，但受處分人實
    際上有無向東勢派出所領取該裁定（若受處分人已實際領取
    該裁定，仍自實際收受起發生送達之效力），事涉抗告期間
    起算，尚有疑義，且非不能調查，原審徒以本件已合法送達
    ，受處分人之抗告已逾五日抗告期間，而駁回其抗告，依諸
    前揭說明尚有未洽。受處分人執此事由指摘原裁定不當，為
    有理由，應由本院撤銷原裁定，發回臺灣新竹地方法院再為
    調查，以期適法。至受處分人提起本件抗告時，其抗告狀上
    固列地址為「新竹市○○路二五一巷十一號」，然此係其二
    審所指定之送達地址，與其在原審裁定後之送達無涉，附此
    敘明。
據上論斷，依道路交通管理處罰條例第八十九條、道路交通案件
處理辦法第二十六條、刑事訴訟法第四百十三條，裁定如主文。
中    華    民    國    97    年    4     月    7     日
                  刑事第四庭  審判長法  官  沈宜生
                                    法  官  陳國文
                                    法  官  鄭水銓
以上正本證明與原本無異。
本裁定不得再抗告。
                                    書記官  劉貞達
中    華    民    國    97    年    4     月    7     日


司法院資訊處製作；財團法人民間司法改革基金會備份。
